臺灣高等法院刑事判決
110年度上訴字第2387號
上  訴  人  
即  被  告  張巍  



            （現寄禁於法務部○○○○○○○○○○○中）
選任辯護人  法律扶助基金會高大凱律師
上列上訴人即被告因毒品危害防制條例案件，不服臺灣臺北地方
法院109年度訴字第988號，中華民國110年3月25日第一審判決（
起訴案號：臺灣臺北地方檢察署109年度毒偵字第335、498、108
1、2221號、108年度偵字第25125號、109年度偵字第3335、2608
9號），提起上訴，本院判決如下：
    主  文
上訴駁回。
    犯罪事實
一、張巍明知甲基安非他命為毒品危害防制條例第2條第2項第2
    款所列管之第二級毒品，不得非法持有、販賣，竟意圖營利
    ，基於販賣第二級甲基安非他命之犯意，於民國108年12月2
    0日晚間9時許，與王丞嘉使用通訊軟體Messenger聯繫後，
    約定在臺北市大同區太原路某日租套房見面，並於見面後以
    新臺幣（下同）1萬2,000元之價格，販賣第二級毒品甲基安
    非他命10公克予王丞嘉，賺取1,000元至2,000元之價差牟利
    。嗣因王丞嘉於109年1月8日上午11時30分許，為警另案查
    獲，經警循線於同日下午2時許，在臺北市○○區○○○路0段000
    巷00號1樓攔查張巍，並經警徵得張巍之同意後，至張巍位
    在臺北市○○區○○○路0段000巷00○0號2樓租屋處執行搜索，扣
    得安非他命1包(純質淨重17.4462公克）、玻璃球吸食器1組
    、塑膠鏟管1支、分裝袋2包、電子磅秤1臺（另犯施用毒品
    犯行，經原審判決確定）。
二、案經臺北市政府警察局萬華分局、信義分局報告；嘉義縣警
    察局布袋分局報告臺灣新北地方檢察署呈請臺灣高等檢察署
    檢察長核轉臺灣臺北地方檢察署檢察官偵查起訴。
    理  由
壹、審理範圍
    上訴人即被告張巍涉犯修正前毒品危害防制條例第11條第2
    項之持有第二級毒品罪；修正前毒品危害防制條例第4條第2
    項之販賣第二級毒品罪；毒品危害防制條例第10條第2項之
    施用第二級毒品罪（2罪），均經原審為有罪判決。又被告
    提起上訴後（見本院卷第33至37頁），嗣於本院撤回其中持
    有第二級毒品罪、施用第二級毒品罪（2罪）之上訴，有撤
    回上訴聲請狀在卷可憑（見本院卷第233頁）。是本案之審
    理範圍僅為販賣第二級毒品罪部分，合先敘明。
貳、證據能力部分
一、按被告以外之人於審判外之言詞或書面陳述，除法律有規定
    者外，不得作為證據。另按被告以外之人於審判外之陳述，
    雖不符合同法第159條之1至第159條之4之規定，然經當事人
    於審判程序同意作為證據，法院審酌該言詞陳述或書面陳述
    作成時之情況，認為適當者，亦得為證據。當事人、代理人
    或辯護人於法院調查證據時，知有第159條第1項不得為證據
    之情形，而未於言詞辯論終結前聲明異議者，視為有前項同
    意，刑事訴訟法第159條第1項、第159條之5分別定有明文。
    該條立法意旨在於傳聞證據未經當事人之反對詰問予以核實
    ，原則上先予排除，惟若當事人已放棄反對詰問權，於審判
    程序中表明同意該等傳聞證據可作為證據；或於言詞辯論終
    結前未聲明異議，基於尊重當事人對傳聞證據之處分權，及
    證據資料愈豐富，愈有助於真實發見之理念，且強化言詞辯
    論主義，使訴訟程序得以順暢進行，上開傳聞證據亦均具有
    證據能力。查本件被告以外之人於審判外之言詞或書面陳述
    屬傳聞證據部分，檢察官、被告及辯護人於本院準備程序中
    並未爭執證據能力，且迄於言詞辯論終結前亦未聲明異議，
    復本院認其作成之情形並無不當情形，經審酌後認為適當，
    均應認於本案有證據能力。
二、另本件認定事實引用之卷內其餘非供述證據部分，與本案均
    有關連性，亦無證據證明係實施刑事訴訟程序之公務員以不
    法方式所取得，依刑事訴訟法第158條之4之反面解釋，當有
    證據能力，復於本院審理時，提示並告以要旨，使檢察官、
    被告及辯護人充分表示意見，自得為證據使用。
參、本院之判斷
一、認定犯罪事實所憑證據及認定之理由
　㈠上訴人即被告張巍於犯罪事實一所載時、地販賣第二級毒品
    甲基安非他命牟利之事實，業據證人即買家王丞嘉於警詢、
    偵訊（見北檢109年度偵字第3335號卷《下稱偵3335卷》第25
    至32、133至136頁）具結證述明確。
　㈡並有109年1月8日自願受搜索同意書、搜索扣押筆錄、扣押物
    品目錄表、扣押物品收據（見北檢109年度毒偵字第335號卷
    《下稱毒偵335卷》第25至33頁）；臺北市政府警察局萬華分
    局109年1月8日蒐證照片3張（見毒偵335卷第35至36頁）；
    臺北市政府警察局萬華分局查獲涉嫌毒品危害防制條例毒品
    初步鑑驗報告單（見毒偵335卷第37頁）；109年1月8日勘查
    採證同意書（見毒偵335卷第39頁）；交通部民用航空局航
    空醫務中心109年2月10日航藥鑑字第0000000號、第0000000
    Q號毒品鑑定書（見偵3335卷第121、123頁）附卷可稽。
　㈢按政府查緝販賣毒品犯行無不嚴格執行，且販賣毒品罪係重
    罪，若無利可圖，衡情一般持有毒品者，當不致輕易將持有
    之毒品交付他人。且販賣毒品乃違法行為，非可公然為之，
    且有其獨特之販售路線及管道，亦無公定之價格，復可任意
    增減其分裝之數量，而每次買賣之價量，亦可能隨時依市場
    貨源之供需情形、交易雙方之關係深淺、資力、對行情之認
    知、可能風險之評估、查緝是否嚴緊，及購買者被查獲時供
    述購買對象之可能性風險評估等諸般事由，而異其標準，非
    可一概而論。是販賣之利得，誠非固定，縱使販賣之人從價
    差或量差中牟利方式互異，其意圖營利之非法販賣行為仍屬
    同一。且被告於本院審理中坦承：本案販賣甲基安非他命，
    是賺取1,000元至2,000元等語（見本院卷第278頁），是依
    上開說明，本件被告販賣甲基安非他命予王丞嘉，其主觀上
    確有藉販賣毒品以營利之意圖，應堪認定。
　㈣另據被告於偵訊、原審及本院均自白認罪（見毒偵335卷第62
    、84頁，原審卷第127、264頁，本院卷第227、277頁），是
    認被告之任意性自白內容應與事實相符，堪足採認為真實。
　㈤綜上所述，本案事證明確，被告之上開犯行，均堪予認定，
　　自應依法論科。
二、被告行為後，毒品危害防制條例業於109年1月15日修正公 
    布，並於同年7月15日生效。其中:
　㈠修正前毒品危害防制條例第4條第2項規定：「製造、運輸、
    販賣第二級毒品者，處無期徒刑或7年以上有期徒刑，得併
    科新臺幣1千萬元以下罰金」，修正後毒品危害防制條例第4
    條第2項規定：「製造、運輸、販賣第二級毒品者，處無期
    徒刑或10年以上有期徒刑，得併科新臺幣1千5百萬元以下罰
    金」。修正後之規定將最低法定本刑提高為10年以上有期徒
    刑、得併科罰金之數額提高為1千5百萬元以下，是認修正後
    之規定並未對被告有利，依刑法第2條第1項前段規定，自應
    適用行為時即修正前毒品危害防制條例第4條第2項之規定。
　㈡修正前毒品危害防制條例第17條第2項規定：「犯第4條至第8
    條之罪於偵查及審判中均自白者，減輕其刑」，修正後毒品
    危害防制條例第17條第2項規定：「犯第4條至第8條之罪於
    偵查及歷次審判中均自白者，減輕其刑」。修正後之規定增
    加須於「歷次」審判中均自白始得減輕之要件，是認修正後
    之規定並未對被告有利，依刑法第2條第1項前段規定，自應
    適用行為時即修正前毒品危害防制條例第17條第2項之規定
    。
三、論罪　　
　㈠甲基安非他命係毒品危害防制條例第2條第2項第2款規定之第
    二級毒品。被告意圖營利，為犯罪事實一所示販賣甲基安非
    他命並已完成交付之行為，係犯修正前毒品危害防制條例第
    4條第2項之販賣第二級毒品罪。被告於販賣毒品前，持有甲
    基安非他命之低度行為，為販賣毒品之高度行為所吸收，不
    另論罪。
　㈡適用毒品危害防制條例第17條第2項
　  按「犯第4條至第8條之罪於偵查及審判中均自白者，減輕其
    刑」，修正前毒品危害防制條例第17條第2項定有明文。查
    被告為犯罪事實一之販賣第二級毒品犯行，於偵查及審判中
    自白犯罪，已如前述，依毒品危害防制條例第17條第2項規
    定減輕其刑。
　㈢雖被告於109年3月25日為警查獲另涉施用毒品案件，其於偵
    查中供述：係於109年3月25日向案外人紀騏樺購買毒品等語
    ，並指明紀騏樺之年籍資料、提出Line對話紀錄為證（見北
    檢109年度毒偵字第1081號卷第19至20、75、106頁），惟因
    本案販毒之犯罪時間，在紀騏樺於109年3月25日販賣毒品予
    被告之前，是認被告於本案並未供出毒品來源，因而查獲其
    他正犯或共犯等情，自不得適用毒品危害防制條例第17條第
    1項之規定，併此敘明。
  ㈣不適用刑法第59條規定
  　⒈按「犯罪之情狀顯可憫恕，認科以最低度刑仍嫌過重者，
      得酌量減輕其刑」，刑法第59條定有明文。按刑法第59條
      所謂「犯罪之情狀」與刑法第57條所謂「一切情狀」，並
      非有截然不同之領域，於裁判上審酌是否酌減其刑時，本
      應就犯罪一切情狀（包括刑法第57條所列舉之事項），予
      以全盤考量，審酌其犯罪有無可憫恕之事由，以為判斷。
      故適用刑法第59條酌量減輕其刑時，並不排除刑法第57條
      所列舉事由之審酌。而是否適用刑法第59條規定酌量減輕
      被告之刑，亦係實體法上賦予法院得依職權自由裁量之事
      項（最高法院103年度台上字第4174號、104年度台上字第
      2621、3233、3880號判決要旨參照）。
　  ⒉被告為本案販賣第二級毒品犯行，戕害國民身心健康，且
      所販賣安非他命為10公克、價值達1萬2,000元，可見數量
      及價值非微，並非小額零星販賣，亦非毒友間之互通有無
      ，其惡性及危害程度非低，自難認有何特殊之原因與環境
      ，在客觀上足以引起一般同情之處，且其販賣第二級毒品
      犯行，已依毒品危害防制條例第17條第2項規定減輕其刑
      ，是認客觀上已無量處減輕後之最低刑度猶嫌過重而情堪
      憫恕之情形，實無刑法第59條規定酌減其刑之適用。
肆、駁回上訴之理由
一、原審認被告犯賣第二級毒品犯行，罪證明確，並適用修正前
    毒品危害防制條例第4條第2項、第17條第2項，刑法第38條
    之1第1項前段、第3項等規定，並以行為人之責任為基礎，
    審酌被告復值壯年，卻不思循正途賺取財物，明知甲基安非
    他命為戕害身心健康之第二級毒品，且容易成癮，濫行施用
    除對施用者身心造成傷害，更常導致社會之其他犯罪問題，
    影響社會秩序甚鉅，仍欲藉由販賣毒品獲取不法利益，助長
    毒品氾濫，所為均值非難，惟審酌被告遭警查獲後，於偵查
    、原審審理中均坦認犯行，堪認其犯後態度良好，兼衡其販
    賣毒品之數量，自述國中畢業之智識程度，曾從事水電工、
    維修、工地之工作，目前入監服刑，家庭成員僅有配偶，經
    濟狀況尚可之生活狀況（見原審卷第265至266頁），暨被告
    迄案發前已有毒品危害防制條例相關前科之素行、犯罪之動
    機、目的、手段等一切情狀，量處有期徒刑3年8月。另說明
    被告自王丞嘉獲得價金1萬2,000元，雖未扣案，然屬本案之
    犯罪所得，依刑法第38條之1第1項前段、第3項等規定宣告
    沒收，於全部或一部不能沒收或不宜執行沒收時，追徵其價
    額。經核原判決認事、用法並無違法或不當，業已斟酌刑法
    第57條各款所列情狀，量刑之宣告亦稱妥適，而未逾越法定
    刑度，符合比例原則，且宣告沒收、追徵部分均於法相合，
    原判決此部分應予維持。
二、被告上訴略以：被告販毒對象僅有1人、販賣1次，原審量刑
    過重，又被告遭受家庭暴力，其罹患憂鬱症、長期想要自殺
    ，此有臺北市政府衛生局110年8月13日函及檢附之自殺防治
    中心個案訪視檔案（見本院卷第113至154頁）、臺北市立聯
    合醫院110年8月12日函及檢附之被告就診身心醫學科病歷資
    料（見本院卷第159至222頁）可資佐證，而本案依毒品危害
    防制條例第17條第2項規定減輕其刑，仍有情輕法重之憾，
    應適用刑法第59條規定，酌減其刑云云。經查：
  ㈠被告所犯販賣第二級毒品罪，販賣毒品之數量及價金非微，
    非屬小額零星販賣，惡性及危害程度非低，經前述偵審自白
    而獲得減刑後，已無情輕法重之憾；另被告罹患之身心症狀
    ，尚無足影響其辨識行為違法或依其辨識而行為之能力，
　　未見有何特殊之原因或環境而犯罪，實難認被告該犯行有何
    顯可憫恕之情狀，或在客觀上並無足以引起一般人同情之處
    ，並無適用刑法第59條規定減輕其刑之餘地，被告此部分之
    上訴，認無理由。
　㈡按刑事審判旨在實現刑罰權之分配的正義，故法院對有罪被
    告之科刑，應符合罪刑相當之原則，使輕重得宜，罰當其罪
    ，以契合社會之法律感情，此所以刑法第57條明定科刑時應
    審酌一切情狀，尤應注意該條所列10款事項以為科刑輕重之
    標準，俾使法院就個案之量刑，能斟酌至當。而量刑輕重係
    屬事實審法院得依職權自由裁量之事項，苟已斟酌刑法第57
    條各款所列情狀而未逾越法定刑度，不得遽指為違法，最高
    法院72年度台上字第6696號判決先例可資參照。查被告為販
    賣第二級毒品罪，法定刑度為「無期徒刑或7年以上有期徒
    刑」，經依法減輕其刑後，原判決量處有期徒刑3年8月，認
    屬從低度量刑，可認原判決就此部分之刑罰裁量職權行使，
    既未逾越法律所規定之範圍，亦無濫用權限之情形，難遽謂
    原判決就此部分之量刑有何不當，縱與被告主觀上之期待有
    所落差，仍難指其量刑有何不當或違法，認被告以原判決量
    刑過重由提起上訴，為無理由，應予駁回。
據上論斷，應依刑事訴訟法第368條，判決如主文。
本案經檢察官游忠霖提起公訴，檢察官孫冀薇到庭執行職務。
中　　華　　民　　國　　110 　年　　10　　月　　7 　　日
              　  刑事第二十三庭審判長法　官  許永煌
　　　　　　　　　　　　　　　　　    法　官  吳定亞
　　　　　　　　　　　　　　　　　    法　官  黃美文
以上正本證明與原本無異。
如不服本判決，應於收受送達後20日內向本院提出上訴書狀，其
未敘述上訴之理由者並得於提起上訴後20日內向本院補提理由書
（均須按他造當事人之人數附繕本）「切勿逕送上級法院」。
                                　    書記官  李逸翔
中　　華　　民　　國　　110 　年　　10　　月　　7 　　日
附錄：本案論罪科刑法條全文
修正前毒品危害防制條例第4 條
製造、運輸、販賣第一級毒品者，處死刑或無期徒刑；處無期徒
刑者，得併科新臺幣2 千萬元以下罰金。
製造、運輸、販賣第二級毒品者，處無期徒刑或7 年以上有期徒
刑，得併科新臺幣1 千萬元以下罰金。
製造、運輸、販賣第三級毒品者，處7 年以上有期徒刑，得併科
新臺幣7 百萬元以下罰金。
製造、運輸、販賣第四級毒品者，處5 年以上12年以下有期徒刑
，得併科新臺幣3 百萬元以下罰金。
製造、運輸、販賣專供製造或施用毒品之器具者，處1 年以上 7
年以下有期徒刑，得併科新臺幣1百萬元以下罰金。
前五項之未遂犯罰之。